臺灣士林地方法院民事判決　　　　　　　　　　　　　九十三年度簡上字第五五號
　　上　訴　人　甲○○
　　訴訟代理人　郭瓔滿律師
　　　　　　　　李振燦律師
　　被 上訴 人　乙○○
　　訴訟代理人　呂昱德律師
當事人間債務人異議之訴事件，上訴人對於中華民國九十三年三月三十一日本院士林
簡易庭九十三年度士簡字第七一號第一審判決提起上訴，本院於九十三年十二月八日
言詞辯論終結，判決如下：
    主  文
上訴駁回。
第二審訴訟費用由上訴人負擔。
    事實及理由
一、上訴人主張：上訴人於民國八十九年五月十日與被上訴人、訴外人蔣廷文共同簽
    訂房屋租賃契約書，承租台北市○○路○段四六０巷三弄十五號房屋（下稱系爭
    建物）及基地（台北市○○區○○段二小段七一之十地號），並與被上訴人就系
    爭建物租約辦理公證，租賃期限為八十九年七月十一日起至九十二年七月十日止
    ，契約第七條之一約定：「於租期屆滿時，甲方（即訴外人蔣廷文及被上訴人）
    除收回自用外，乙方（即上訴人）有權優先續租一期（以三年為一期），但應於
    九十日前以書面向甲方為續租意思表示通知」等語。上訴人於租期屆滿前，即多
    次以口頭或書面向被上訴人之代理人陳淑珍為續租之意思表示，卻遭被上訴人拒
    絕，上訴人並委託振道法律事務所李振燦律師以台北永春郵局第一九九號存證信
    函表明原告依租賃契約行使續租權，被上訴人竟持租賃契約之公證書向台灣士林
    地方法院民事執行處聲請強制執行，要求上訴人遷讓系爭建物。依前揭租賃契約
    第七之一條約定，上訴人已為續租之意思表示，則兩造間之租賃關係應延至九十
    五年七月十日始消滅，被上訴人於租賃關係未消滅前，持公證之租賃契約於台灣
    士林地方法院九十二年度執字第二０七八九號執行案件為強制執行，應屬違法，
    故依強制執行法第十四條第一、二項規定提起債務人異議之訴，請求撤銷對於系
    爭建物之強制執行程序。並聲明：(一)原判決廢棄；(二)撤銷台灣士林地方法院九十
    二年度執字第二０七八九號執行案件就門牌台北市○○路○段四六０巷三弄十五
    號房屋所為之強制執行程序
二、被上訴人主張：被上訴人否認上訴人所稱曾多次口頭向陳淑真表示續約之事，又
    依系爭租約第七之一條約定，上訴人應於九十日前（即九十二年四月十三日前）
    以書面為續約之意思通知，縱使上訴人曾以口頭為續約之表示，依前約定，仍屬
    無效，至於上訴人另提出信函主張於租期屆滿前曾向被上訴人代理人為請求續約
    之意思表示，惟上開信函分別遲至九十二年四月二十一日、九十二年七月十五日
    後始送達被上訴人之代理人，依民法第九十五條第一項及租賃契約第七之一條之
    規定，均不發生續約之效力，且被上訴人曾多次委請律師將不同意續租之意思函
    知上訴人，並請其於租賃期間屆滿時將房屋返還被上訴人，上訴人置若罔聞，且
    積欠最後一個月（九十二年六月十一日至九十二年七月十日）租金新台幣（下同
    ）五萬元未付，因而聲請台灣士林地方法院九十二年度執字第二０七八九號執行
    案件就返還系爭建物、給付租金及違約金對上訴人為強制執行，又上訴人業於九
    十三年八月二十一日遷離系爭建物等語。並聲明：駁回上訴。
三、兩造不爭執部分：(一)上訴人於八十九年五月十日與被上訴人、訴外人蔣廷文訂立
    房屋租賃契約書，承租系爭建物及所坐落之基地，期限三年，自八十九年七月十
    一日起至九十二年七月十日止，租金每月五萬元。又兩造就系爭建物租賃部分，
    於八十九年六月八日另立租賃契約並向本院辦理公證，被上訴人依公證書聲請本
    院九十二年度執字第二０七八九號執行案件就返還系爭建物、給付租金及違約金
    對上訴人為強制執行。(二)上訴人已於九十三年八月二十一日遷離系爭建物。
四、按執行名義無確定判決同一之效力者，於執行名義成立前，如有債權不成立或消
    滅或妨礙債權人請求之事由發生，債務人亦得於強制執行程序終結前提起異議之
    訴，強制執行法第十四條第二項定有明文。又按原告之權利保護要件是否具備，
    在第二審應以第二審言詞辯論終結時之狀態定之。上訴人之權利保護要件，雖於
    第一審起訴時具備，然至第二審言詞辯論終結時，已不備該項要件，法院仍應為
    上訴人敗訴之判決，最高法院六十七年度台上字第一○二○號判例意旨參照。查
    本院執行處就本院九十二年度執字第二０七八九號執行案件，就被上訴人聲請執
    行返還系爭建物部分，曾於九十二年十二月九日核發命上訴人返還系爭建物予被
    上訴人之自動履行命令，因上訴人未自動履行，乃於九十三年一月十四日至系爭
    建物現場點交，惟上訴人當場提出本件訴訟之起訴狀、聲請停止執行狀繕本，請
    求於本件訴訟終結後再予執行，被上訴人同意，即未繼續執行點交等情，業經本
    院調卷查明。惟其後上訴人已於本件訴訟第二審言詞辯論終結前之九十三年八月
    二十一日遷離系爭建物，則本院九十二年度執字第二０七八九號執行案件就系爭
    建物所為之強制執行程序，因上訴人之自動遷離而告終結，依前開規定，該部分
    執行程序已無從加以撤銷，是上訴人提起之訴，於第二審言詞辯論終結時，已不
    具備權利保護要件，依前揭說明，自應認為上訴人之主張，並無理由，原審判決
    前以租約屆期終止為由駁回其訴，理由雖有不同，結論並無二致，上訴意旨指摘
    原判決違背法令，求予廢棄改判，並無理由，應予駁回。
五、因本案事證已臻明確，兩造其餘主張、陳述及所提之證據，核與判決結果並無影
    響，爰不一一論述，附此敘明。
六、據上論結，本件上訴為無理由，依民事訴訟法第四百三十六條之一第三項、第四
    百四十九條第二項、第七十八條，判決如主文。
中　　　華　　　民　　　國　　九十三　　年　　十二　　月　　二十二　　　日
                                        臺灣士林地方法院民事第一庭
                                            審判長法官  黃小瑩
                                            法      官  陳靜芬
                                            法      官  高愈杰
右為正本係照原本作成。
本判決不得上訴。
中　　　華　　　民　　　國　　九十三　　年　　十二  　月　 　二十三   　日
                                            法院書記官  黃瑞華
